【裁判字號】    92,交上易,816
【裁判日期】    921119
【裁判案由】    過失傷害
【裁判全文】
臺灣高等法院臺南分院刑事判決        九十二年度交上易字第八一六號  Ａ
      上  訴  人
      即  被  告  甲  ○  ○
      選任辯護人  趙  哲  宏  律師
右上訴人即被告因過失重傷害案件，不服臺灣臺南地方法院九十二年度交易字第一二
○號中華民國九十二年七月十四日第一審判決（起訴案號：臺灣臺南地方法院檢察署
九十二年度偵字第四六五六號），提起上訴，本院判決如左：
      主      文
上訴駁回。
甲○○緩刑參年。
      事      實
一、甲○○於民國（下同）九十一年八月三日下午一時三十五分許，駕駛車牌號碼Ａ
    九─九九九二號自用小客貨車，搭載謝鎮宇、乙○○、陳淑宜、魏絹芬、莊智揚
    等五人，沿台南市○○路外側車道由北向南行駛，行經該路底與健康路三段之交
    接處約九十度之左轉彎道時，其本應注意無標誌或標線者，行車速度在市區道路
    時速不得超過五十公里，且行經彎道應減速慢行，作隨時停車之準備，而依當時
    情形，客觀上並無不能注意之情事，其應注意、能注意竟疏於注意，逕以逾速限
    五十公里之時速六十公里速度超速行駛，且未減速慢行，以致於發現前方呈約九
    十度之轉彎道時，因車速過快，轉彎、煞車不及，車頭右側衝撞到健康路三段路
    邊（約位於台電路燈號碼：安平區二五七二號前）之台電電箱，分別造成謝鎮宇
    受有右足踝第三度開放性骨折及脫臼，合併神經血管傷害；陳淑宜受有左股骨骨
    折、頭部外傷合併腦挫傷及面撕裂傷等傷害；乙○○受有第十二節胸椎骨折，合
    併脊髓傷害、左側橈─尺骨骨折、右側第七、八肋骨骨折、氣胸及血胸等傷害，
    及因脊髓損傷致大小便失禁、雙下肢癱瘓等之重傷害。事故發生後，甲○○先以
    行動電話向警方報案，嗣於陪傷者至成大醫院就醫時，主動向前來處理之警員表
    示其為駕駛人，並自首犯行，接受裁判。
二、案經甲○○自首暨謝鎮宇、乙○○、陳淑宜訴由台南市警察局第四分局報請台灣
    台南地方法院檢察署檢察官偵查起訴。
      理      由
一、右揭犯罪事實，業據上訴人即被告甲○○（下稱被告）於警訊及偵、審中坦承不
    諱（見偵查卷發查卷第四頁警訊筆錄、第四九頁背面、本院審判筆錄第七頁），
    核與告訴人謝鎮宇、乙○○、陳淑宜之指訴（見發查卷第十頁、第十五頁、第十
    六頁），及證人魏絹芬、莊智揚於警訊時陳述之情節大致相符（見同上發查卷第
    十二頁、第十三頁），並有道路交通事故調查報告表、舉發違反道路交通管理事
    件通知單各一紙、道路交通事故現場蒐證照片二十六張、及謝鎮宇、陳淑宜至國
    軍斗六醫院急診之診斷證明書各一紙、乙○○至奇美醫學中心急診之診斷證明書
    一紙附卷可資佐證（見同上發查卷第三四頁、第三五頁、第二十頁至第三三頁）
    。事證已明。
二、按行車速度，應依標誌或標線之規定，無標誌或標線者，在市區道路時速不得超
    過五十公里，又行經彎道應減速慢行，作隨時停車之準備，道路交通安全規則第
    九十三條第一項第一款、第三款分別定有明文。查本件被告係領有普通小型車駕
    駛執照之駕駛人，對上開交通安全規則，理應熟稔，而本件肇事地點係無號誌路
    段、速限五十公里，當時天候陰、日間自然光線、路面乾燥、無缺陷、無障礙物
    、視距良好、光州路與健康路三段交接處為一約九十度之轉彎處等情，有前開道
    路交通事故調查報告表載明可考，依此判斷，被告客觀上並無不能注意之情事，
    被告應注意能注意而竟疏未注意，減速慢行，貿然以逾越時速五十公里以上之時
    速六十公里之速度超速行駛。另觀之前開道路交通事故調查報告表所附之事故現
    場圖及現場照片所示，該車輛右煞車痕為三十六公尺、左煞車痕為二十八點九公
    尺，前車頭嚴重凹毀、前擋風玻璃及右前窗破碎、右前後車門凹損、台電電箱損
    壞等情形，被告超速行駛、遇彎道未減速之駕駛行為，應可認定，是其違反前開
    規定之注意義務並因此而肇禍，致告訴人等三人受有如事實欄所載之傷害，其有
    過失至明，且其過失行為與告訴人等所受上開傷害之間，有相當因果關係，亦無
    疑義。
三、次按刑法第十條第四項第四款所稱毀敗一肢以上之機能，係指其機能全部喪失效
    用者而言，查本件告訴人乙○○於本件事故後，受有如前揭事實欄所載之傷害，
    已如前述，其因脊髓損傷致雙下肢癱瘓，是否已達機能毀敗之程度，經原審函詢
    財團法人奇美醫院結果認為，告訴人乙○○為胸椎第十二節骨折併脊髓損傷致兩
    下肢癱瘓及大小便失禁，已符合重大傷病標準，造成行走及移位活動功能障礙，
    有該院九十二年五月二十九日（九二）奇醫字第二四一四號函在卷為憑（見原審
    卷第八頁），是其雙下肢機能喪失，經醫治後仍無法復原，屬重度肢體肢障，亦
    有乙○○領有之中華民國身心障礙手冊影本附卷可證。被告於本院亦請求再度鑑
    測被害人乙○○，惟經中山醫學大學附設復健醫院函復本院被害人乙○○在該院
    住院期間，雖經積極給與雙下肢復健及大小便訓練，但仍雙下肢無力，無法自行
    站立，無法維持站姿，無法行走，出入需自行推輪椅。大小便失禁。依目前醫理
    無下肢功能恢復可能、無自主控制大小便可能，有該復健醫院九十二年十月十三
    日台復醫九二川柳字第九二一三四號函可據。故核其受傷之程度，乃屬刑法第十
    條第四項第四款所稱之重傷。綜上所述，本件事證已臻明確，被告之犯行洵堪認
    定，應予依法論科。
四、核被告所為，係犯刑法第二百八十四條第一項前段之過失傷害罪、同項後段之過
    失致重傷罪。被告一過失行為造成告訴人謝鎮宇、陳淑宜之普通傷害，造成乙○
    ○之重傷害，係一行為所觸犯，為想像競合犯，應依刑法第五十五條之規定，從
    一重之過失致重傷罪處斷。被告於肇事後，其犯罪未被發覺前，即向警方自承其
    駕車肇事而受裁判乙節，業據被告供明在卷，並經警載於道路交通事故案件談話
    記錄、道路交通事故調查報告表甚明（見偵查卷發查卷第三四頁），合乎自首之
    要件，應依刑法第六十二條前段之規定，減輕其刑。
五、原審以被告事證已臻明確，因予適用刑法第二百八十四條第一項、第五十五條、
    第六十二條前段，罰金罰鍰提高標準條第一條前段，審酌被告並無前科（有本院
    院被告全國前案紀錄表附卷可稽），及告訴人等所受之傷勢、被告過失之情節、
    及犯罪後態度等一切情狀，量處有期徒刑七月。核其認事用法俱無不合，量刑亦
    稱妥適。被告上訴意旨猶執陳詞伊有代繳部分醫療費用及協助領取強制保險金云
    云，指摘原判決量刑過重不當，請求撤銷原判決，並無可取，為無理由，應予駁
    回。末查被告並無前科，未曾受有期徒刑以上刑之宣告，此有本院被告全國前案
    紀錄表暨臺灣臺南地方法院檢察署刑案資料查註紀錄表可據，本件因被告一時失
    慮，致罹刑典，被告犯罪後坦承不諱，態度良好，於本院辯論終結後已與被害人
    即告訴人達成調解，取得告訴人謝鎮宇、乙○○、陳淑宜之諒解，有彰化縣田中
    鎮調解委員會調解書在卷可稽，經此偵審程序及科刑之宣告後，當知所警惕，而
    無再犯之虞，本院因認前開所宣告之刑，以暫不執行為適當，併予宣告緩刑三年
    ，以啟自新。
據上論結，應依刑事訴訟法第三百六十八條、刑法第七十四條第一款，判決如主文。
本案經檢察官羅清溪到庭執行職務。
中    華    民    國      九十二      年      十一      月      十九    日
          臺灣高等法院臺南分院刑事第二庭
                                      審判長法官  黃    崑    宗
                                            法官  葉    居    正
                                            法官  莊    俊    華
右正本證明與原本無異。
不得上訴。
                                      法院書記官  廖    明    娟
中    華    民    國      九十二      年      十一      月    二十四    日
附錄：本判決論罪科刑法條
中華民國刑法第二百八十四條
(過失傷害罪)
因過失傷害人者，處六月以下有期徒刑、拘役或五百元以下罰金，致重傷者，處一年
以下有期徒刑、拘役或五百元以下罰金。
從事業務之人，因業務上之過失傷害人者，處一年以下有期徒刑、拘役或一千元以下
罰金，致重傷者，處三年以下有期徒刑、拘役或二千元以下罰金。


司法院資訊處製作；財團法人民間司法改革基金會備份。
